臺灣高等法院高雄分院刑事判決　　　94年度上更(一)字第21號
上　訴　人　臺灣澎湖地方法院檢察署檢察官
被　　　告　甲○○
指定辯護人　許再定律師
上列上訴人因被告違反毒品危害防制條例等案件，不服臺灣澎湖
地方法院93年度重訴字第1 號中華民國93年7 月19日第一審判決
（起訴案號：臺灣澎湖地方法院檢察署92年度偵字第597 號），
提起上訴，判決後經最高法院發回更審，本院判決如下：
    主  文
原判決撤銷。
甲○○共同運輸第一級毒品，處有期徒刑拾肆年，褫奪公權柒年
。扣案第一級毒品海洛因磚肆塊（合計淨重壹仟肆佰伍拾柒點陸
公克、純質淨重壹仟零捌拾柒點零捌公克）沒收銷燬之；扣案毒
品外包裝重壹佰伍拾玖點柒柒公克、「來億財」號漁船壹艘均沒
收；運輸第一級毒品犯罪所得新臺幣貳拾萬元沒收，如全部或一
部不能沒收時，以其財產抵償之。
    事  實
一、甲○○分別與陳聰明（另案審理中）2 人均明知海洛因為第
    一級毒品，並經行政院公告列為管制進口物品，不得私運入
    境；且未經主管機關許可，不得駕船直航大陸地區。於民國
    92年11月中旬某日，某名為「許一利」之不詳年籍姓名成年
    請甲○○代找船隻至大陸地區載運海洛因回台牟利，甲○○
    乃與陳聰明及「許一利」共同基於直航至大陸地區私運海洛
    因進口之犯意聯絡，由「許一利」交付20萬元前金予甲○○
    ，並約定餘款20萬元後付，甲○○再將其中15萬元朋分予陳
    聰明，而於92年12月5 日下午3 時10分許，由甲○○擔任船
    長，與陳聰明共同駕駛陳聰明所有「來億財」號漁船，自高
    雄市第二港口中洲漁港報關出海，於翌日即同月6 日下午2
    時30分許，未經許可，直達大陸地區福建省圍頭港停靠上岸
    後，甲○○即依「許一利」事先告知之聯絡方式，與綽號「
    阿志」之不詳姓名年籍成年男子（下稱「阿志」）聯繫，而
    於是日夜間，由「阿志」將4 塊海洛因磚（合計淨重1,457.
    6 公克、純質淨重1,087.08公克、外包裝重159.77公克）交
    給甲○○，甲○○再將之藏放在「來億財」號漁船艙內主機
    大軸附近；另外，「阿志」又交付大陸人民幣5,000 元予甲
    ○○，囑其購買漁貨載返臺灣以為掩飾。嗣於同月9 日下午
    4 時許，甲○○再與陳聰明駕船返臺，至同月10日上午6時
    許，上開海洛因已私運進入領海內之澎湖縣望安鄉花嶼西方
    10海浬處時，船舶因機件故障失去動力，陳聰明遂撥打電話
    求援，經輾轉聯絡，由不知情之「連豐茂」漁船船長翁允陣
    率同大陸漁工劉捷發前去拖帶，嗣於返回澎湖馬公漁港途中
    ，即當日下午5 時45分許，在澎湖縣虎井嶼0.5 海浬處海域
    ，為長期監聽監控之行政院海岸巡防署海洋巡防總局第八海
    巡隊（下稱第八海巡隊）戒護二船駛往該隊碼頭停靠，並持
    臺灣高雄地方法院檢察署檢察官核發之逕行搜索指揮書，登
    船搜索而查獲上情，並扣得前開4 塊海洛因磚（含外包裝袋
    ），及「來億財」號漁船（現由第八海巡隊保管）。
二、案經第八海巡隊移送臺灣澎湖地方法院檢察署檢察官偵查起
    訴。
    理  由
一、訊據被告甲○○對於受「許一利」之請託，以40萬元代價至
    大陸地區載運海洛因返台，「許一利」並先交付20萬元作為
    前金，被告將其中15萬元朋分予共犯陳聰明後，其2 人遂於
    上開時地，由被告擔任船長，共同駕駛陳聰明所有「來億財
    」號漁船，未經許可直航大陸地區，並取得扣案海洛因磚4
    塊，私運進入臺灣地區遭查獲之事實，業經被告於警詢、偵
    查、原審及本院歷次審理時均坦承不諱，且有機漁船進出港
    檢查表、臺灣高雄地方法院檢察署檢察官逕行搜索指揮書、
    搜索扣押筆錄、扣押物品目錄表及現場照片附卷可稽（偵卷
    查第20至24、31、45、108 頁），事證已臻明確，共犯陳聰
    明雖陳稱伊未收受15萬元云云，容係卸責之詞，應以被告所
    述為可採。而扣案之4 塊海洛因磚經送鑑定結果，確實含有
    第一級毒品海洛因成分，合計淨重1,457.6 公克，純度百分
    之74.58 ，純質淨重1,087.08公克、外包裝重159.77公克等
    情，亦有法務部調查局92年12月17日收件後所為調科壹字第
    340000063 號鑑定通知書在卷可憑（偵查卷第193 頁），是
    被告直航大陸地區私運第一級毒品進口之行為，足堪認定。
二、被告及辯護人辯護意旨雖以：查獲後，被告供出毒品來源為
    「李忠憲」之人，應依毒品危害防制條例第17條規定減刑云
    云。惟查：按犯運輸、販賣毒品之罪，供出毒品來源，因而
    破獲者，得減輕其刑，毒品危害防制條例第17條定有明文，
    其立法意旨在鼓勵具體供出其上游販毒情形，俾資追查毒梟
    前手及其上游毒品，以杜絕毒品之蔓延與氾濫為目的，倘僅
    自白所運輸、販賣毒品之事證及共犯為何人，尚未進而查獲
    毒梟前手、或其上游提供毒品者，仍不得獲邀減刑寬典，最
    高法院94年台上字第139 號判決意旨可資參照。被告於警詢
    及偵訊時均供述是「許一利」在台灣拿20萬元給他，委請其
    至大陸地區載運毒品，而其在大陸地區是向綽號「阿志」之
    人拿毒品等語，及至原審審理時，先由辯護人具狀陳稱：綽
    號「阿志」名為李忠憲即是在大陸將4 塊海洛因交給我之貨
    主之語（原審卷第36頁）；嗣於警方93年5 月5 日借訊時卻
    改稱「李忠憲」其綽號為「大管」而非「阿志」之語（原審
    卷第97頁）；最後於審理時卻又供稱：在大陸由李忠憲把毒
    品拿給我，李忠憲就是「阿志」，並供述：剛開始在臺灣時
    ，「許一利」、「李忠憲」都有找我去大陸拿毒品等語（原
    審卷第77頁），俟本案經最高法院發回更審後，又在本院準
    備程序陳稱：綽號「阿志」、「大管」是同一人，本名叫李
    忠憲，在台灣聯繫我幫他運送毒品及在大陸交付毒品海洛因
    給我的人都是同一人即綽號「阿志」的李忠憲，本案與許一
    利無關等語（本院更審卷第34、35頁），是從被告前後供述
    觀之，被告就在台灣請他至大陸載運毒品之人及在大陸交付
    毒品之人，究竟是否同一人？先後供述不一，且其所供述之
    人其綽號或姓名為何？亦先後不符，甚且如被告所言，李忠
    憲（綽號「阿志」）即是在台請其運送毒品及在大陸交付毒
    品之人屬實，然被告於警詢時係陳稱該人是於92年11月間給
    他20萬元請他運送毒品云云，惟從卷附李忠憲之入出境資料
    觀之（本院更審卷第48頁），李忠憲於92年10月12日出境，
    及至92年12月15日始入境，亦即被告所稱上開時間，李忠憲
    人並未在台灣，顯見被告所述上情亦非實情。是依經驗法則
    判斷，被告於案發時之供述較少權衡利害得失或受他人干預
    ，比之事後翻異之詞為可信（最高法院87年台上字第1585號
    判決意旨參照），本院認被告於警偵訊時之陳述較為可信，
    足採為認定事實之依據。綜此論述，依被告警偵訊所為供述
    情節觀之，「許一利」乃在台請其運送毒品之人，與被告係
    屬共犯關係；而「阿志」故不論其是否名為「李忠憲」？幾
    經偵查機關依被告供述循線追查結果，並未因此取得「李忠
    憲」涉案事證，有臺灣澎湖地方法院檢察署93年5 月18日澎
    檢良正92偵0597字第1823號函、第八海巡隊93年5 月5 日洋
    局八偵字第093K001701號函、93年6 月15日洋局八偵字第09
    3L002094號函及所附資料可憑（原審卷第50頁、第85頁以下
    ），本案迄今既未因被告之供述，進而查獲毒梟前手或其上
    游提供毒品者，則依前揭最高法院判決意旨，自不符合毒品
    危害防制條例第17條規定減刑之要件，被告及辯護人所辯上
    情，誠屬誤會，僅此指明。
三、被告及原審辯護人於原審辯護意旨認：查獲當時，被告主動
    告知查緝機關藏放毒品地點，應依自首規定減刑云云。經查
    ：被告及共犯陳聰明企圖私運毒品一事，早經第八海巡隊長
    期監聽監控之事實，業據證人即該隊隊員莊建興於原審審理
    時結證屬實（原審卷第73頁），並有案發前臺灣高雄地方法
    院檢察署92年11月18日即行核發之通訊監察書一紙及通訊監
    察譯文附卷可稽（偵查卷第210 頁以下），足見被告之行為
    ，偵查機關早已取得具體事證並監控中。而被告所駕船舶接
    近澎湖縣虎井嶼時，即遭第八海巡隊戒護至該隊前碼頭停靠
    ，並持臺灣高雄地方法院檢察署檢察官逕行搜索指揮書搜索
    等情，亦經被告及在場證人翁允陣、劉捷發供陳明確，並有
    逕行搜索指揮書存卷可參（偵查卷第31頁），顯然偵查機關
    於被告靠岸自白前，已經明確得知被告私運第一級毒品犯行
    。又第八海巡隊係自行查獲扣案海洛因，並未仰賴被告陳述
    始行查獲，亦經證人莊建興於原審審理時證述明確（原審卷
    第68頁以下），俱見本件並無自首之適用。
四、辯護人聲請調取被告羈押臺灣澎湖看守所時，所交付之黑色
    提袋及其內行動電話晶片，以證明「李忠憲」為共犯一節。
    經查被告於本院準備程序陳稱：綽號「阿志」交給我的晶片
    卡我從來沒有使用過，阿志也沒有打過這支行動電話給我。
    我在澎湖看守所時，我父親探監時，有將我私人物品領回去
    了等語，況辯護人所稱該行動電話門號為0000000000號於92
    年10月1 日起至92年12月10日止，查無通聯紀錄；而被告當
    時所使用門號0000000000號行動電話於92年12月份，亦查無
    與上開行動電話通聯之紀錄，有和信電訊股份有限公司、遠
    傳電信股份有限公司出具之函文在卷可查（原審卷第101 、
    102 頁），綜上所述，辯護人所為聲請已經調查，自無再予
    調查必要，附此敘明。
五、查海洛因係毒品危害防制條例第2 條第2 項第1 款所稱之第
    一級毒品，亦係行政院依據懲治走私條例第2 條第4 項公告
    之「懲治走私條例公告管制物品項目及其數額」甲項第4 款
    所列之管制進出口物品，而自大陸地區私運物品進入臺灣地
    區者，以私運進口論，適用懲治走私條例規定處斷，懲治走
    私條例第12條定有明文。是核被告所為，係犯毒品危害防制
    條例第4 條第1 項之運輸第一級毒品罪、懲治走私條例第2
    條第1 項之私運管制物品進口罪，及違反臺灣地區與大陸地
    區人民關係條例第28條第1 項規定，而犯同條例第80條第1
    項之船長駕駛船舶未經許可航行至大陸地區罪。被告持有毒
    品之低度行為應為其運輸毒品之高度行為所吸收，不另論罪
    。被告、陳聰明及不詳年籍名為「許一利」之成年男子間，
    就前開所犯各罪間，均有犯意聯絡及行為分擔，均為共同正
    犯。又該不祥名籍成年男子「許一利」雖無同條例第80條第
    1 項船舶所有人或船長之身份，依刑法第31條第1 項之規定
    ，仍以共同共犯論，附此敘明。被告所犯運輸第一級毒品及
    私運管制物品進口二罪，係一行為觸犯二罪名之想像競合犯
    ，應從一重之運輸第一級毒品罪處斷。所犯運輸第一級毒品
    及未經許可航行至大陸地區二罪間，有方法結果之牽連關係
    ，亦應從一重之運輸第一級毒品處斷。按刑法第59條之酌量
    減輕其刑，必於犯罪之情狀，在客觀上足以引起一般之同情
    ，認為即予宣告法定低度刑期，猶嫌過重者，即有其適用（
    最高法院69年台上字第4584號判例參照），所需考量之情狀
    ，或因屬於初犯且其所得無幾（最高法院69年台上字第3699
    號判例參照），或因迫於生活困難致觸重典（最高法院53年
    台上字第245 號判例參照）。本件被告所犯運輸第一級毒品
    罪，其法定本刑為死刑、無期徒刑，經查被告並無任何刑事
    前科資料，有台灣高等法院被告全國前案紀錄表在卷可按，
    素行良好，係肢障人士，有殘障手冊在卷可佐，其家庭收入
    不豐，已列入低收入戶，有高雄市旗津區公所93年4 月22日
    高市旗區社一字第0930002655號函可憑（原審卷第59頁），
    且被告自警詢時起至本院審理時止，對於自己涉案部分均始
    終坦承犯行，顯已深知悔悟，本件扣案毒品起運後旋為警查
    獲，並未流出市面，對社會尚無危害，況被告本人實際犯罪
    所得僅5 萬元，其顯係一時失慮，致犯重典，實屬情堪憫恕
    ，若處以法定最輕本刑而監禁終身，與其罪責相較，尚屬過
    苛，因而依據刑法第59條規定，減輕其刑。
六、原審予以論科，固非無見。惟查：犯毒品危害防制條例第4
    條之罪者，其犯罪所得之財物應予沒收，如全部或一部不能
    沒收時，追徵其價額或以其財產抵償之，同條例第19條第1
    項定有明文。由此觀之，必限於所得者為金錢以外之其他財
    物而無法沒收時，始應追徵其價額。如所得財物為金錢而無
    法追繳時，因現款本身即為貨幣價值之表示，不若其他財產
    有所謂之價額；設若當時當地通用之貨幣因特殊原因不再通
    用，徵諸往例，政府亦必訂定統一換算標準，當可據以追繳
    ，亦不生追徵價額之問題，故應諭知以其財產抵償之（最高
    法院93年台上字第4584號判決意旨參照）。本件被告犯罪所
    得乃為現金，原判決於主文中諭知「運輸毒品所得貳拾萬元
    沒收，如全部或一部不能沒收時，追徵其價額或以其財產抵
    償之」，並於理由內說明「如全部或一部不能沒收時，追徵
    其價額或以其財產抵償之」各情，均有未合。檢察官上訴意
    旨指摘原判決適用刑法第59條酌減其刑為不當，固無理由，
    惟原判決既有上揭可議，即屬無可維持，應由本院撤銷改判
    。爰審酌被告未及深慮海洛因對人體健康之危害，及影響家
    庭、社會治安，竟貪圖一己私利，同意為毒梟運輸毒品，本
    應重罰，惟念及被告素行良好，犯罪後即坦承犯行，顯有悔
    意，且載運之毒品未及進入臺灣，即為警查獲，未流入市面
    ，對社會尚未造成實際損害等一切情狀，量處如主文第2 項
    所示之刑，並依其犯罪之性質，認有宣告褫奪公權之必要，
    併予宣告褫奪公權7 年。
七、扣案海洛因磚4 塊，合計淨重1,457.6 公克，純質淨重1,08
    7.08公克，其純質部分與摻雜部分業已混合，不能分離，應
    依同條例第18條第1 項前段規定，宣告沒收銷燬之。扣案重
    達159.77公克之海洛因外包裝，係用以防止海洛因潮濕裸露
    ，屬被告所有犯罪所用之物，應依同條例第19條第1 項規定
    宣告沒收之（最高法院92年台上字第1288號判決意旨參照）
    。「來億財」號漁船為共犯陳聰明所有，為被告等運輸第一
    級毒品所使用之水上交通工具，雖未扣案，但現由第八海巡
    隊保管當中（原審卷第108 頁），應無不能沒收之虞，均應
    同條例第19條第3 項規定宣告沒收之。又被告及另案被告陳
    聰明因運輸第一級毒品取得之20萬元報酬，屬被告及共犯運
    輸第一級毒品所得之財物（最高法院92年臺上字第4445號、
    第5407號判決意旨參照），亦應依同條例第19 條 第1 項之
    規定予以沒收，如全部或一部不能沒收時，以其財產抵償之
    。另如被告所陳，約定運輸毒品所得餘款20萬元後付部分，
    並無證據可以證明共犯「許一利」已將之交付被告，自難認
    定係被告運輸毒品犯罪所得之財物，故不予宣告沒收。又被
    告於大陸另收受「阿志」交付之大陸人民幣5,000 元，是用
    於購買漁貨載運返台，以掩飾其運輸毒品之犯行，已據被告
    於本院更審時陳明，且上開漁船被查獲時，船上確有重約20
    公斤漁貨（警卷第12頁筆錄中有此記載），故該人民幣5,00
    0 元難認係被告運輸毒品犯行所得之財物；再被告及另案被
    告陳聰明使用之行動電話，不能證明為其2 人申辦所有，且
    亦作為日常通話使用，又與2 人所犯運輸第一級毒品等罪並
    無直接關聯，故亦不予宣告沒收。
據上論斷，應依刑事訴訟法第369 條第1 項前段、第364 條、第
299 條第1 項前段，毒品危害防制條例第4 條第1 項、第18條第
1 項前段、第19條第1 項、第3 項，懲治走私條例第2 條第1 項
、第11條、第12條，臺灣地區與大陸地區人民關係條例第80條第
1項 ，刑法第11條、第28條、第31條第1 項、第55條、第59條、
第37條第2 項，判決如主文。
本案經檢察官陳國全到庭執行職務。
中　　華　　民　　國　　94　　年　　4 　　月　　27　　日
                  刑事第七庭    審判長法  官   莊飛宗
                                      法  官   曾逸誠
                                      法  官   黃三友
以上正本證明與原本無異。
如不服本判決應於收受本判決後10日內向本院提出上訴書狀，其
未敘述上訴理由者，並得於提起上訴後10日內向本院補提理由書
狀（均須按他造當事人之人數附繕本）「切勿逕送上級法院」。
中　　華　　民　　國　　94　　年　　4 　　月　　28　　日
　　　　　　　　　　　　　　　　　　　書記官   黃玉珠
附錄本件判決論罪科刑法條：
毒品危害防制條例第4條第1項：
製造、運輸、販賣第一級毒品者，處死刑或無期徒刑；處無期徒
刑者，得併科新台幣1,000 萬元以下罰金。
台灣地區與大陸地區人民關係條例第80條第1項：
中華民國船舶、航空器或其他運輸工具所有人、營運人或船長、
機長、其他運輸工具駕駛人違反第28條規定或違反第28條之1 第
1 項規定或臺灣地區人民違反第28條之1 第2 項規定者，處3 年
以下有期徒刑、拘役或科或併科新台幣100 萬元以上1,500 萬元
以下罰金。但行為係出於中華民國船舶、航空器或其他運輸工具
之船長或機長或駕駛人自行決定者，處罰船長或機長或駕駛人。
懲治走私條例第2條：
私運管制物品進口、出口逾公告數額者，處7 年以下有期徒刑，
得併科新台幣300 萬元以下罰金。
